臺灣臺北地方法院刑事判決　　　　　　　 96年度訴字第180號
公　訴　人　臺灣臺北地方法院檢察署檢察官
被　　　告　甲○○
　　　　　　　　　　（另案臺灣臺北監獄受刑中）
上列被告因毒品危害防制條例案件，經檢察官提起公訴（96年度
毒偵字第89號），被告於準備程序中對被訴之事實為有罪陳述，
本院合議庭裁定由受命法官獨任行簡式審判程序，判決如下：
    主  文
甲○○施用第一級毒品，處有期徒刑拾月，減為有期徒刑伍月，
；又施用第二級毒品，處有期徒刑捌月，減為有期徒刑肆月；應
執行有期徒刑捌月。
    事實及理由
一、本件犯罪事實及證據，均引用檢察官起訴書之記載（如附件
    ）。事實部分並補充、更正如下：(一)被告甲○○於民國88年
    間因施用毒品案件，經法院裁定送觀察、勒戒後，認無繼續
    施用毒品之傾向，於89年1月15日執行完畢出所；又於89年
    1月間因施用第二級毒品案件，經法院裁定送觀察、勒戒後
    ，認有繼續施用毒品傾向，再經法院裁定送強制戒治，於90
    年1月19日停止戒治出所，迄90年6月30日強制戒治期滿執行
    完畢，此部分施用毒品行為並經檢察官向法院聲請以簡易判
    決處刑，由法院判處有期徒刑6月確定，於90年10月2日易科
    罰金執行完畢；被告於前揭強制戒治執行完畢後之5年內，
    又於94年間因施用第一級、第二級毒品案件，經法院判處有
    期徒刑10月、10月應執行有期徒刑1年6月確定在案（以上均
    不構成累犯，現在監執行該1年6月徒刑）。(二)被告仍不知悔
    改，又另行分別基於施用第一級毒品海洛因、第二級毒品甲
    基安非他命（起訴書誤載為安非他命）之犯意，以針筒注射
    之方式，施用第一級毒品海洛因一次，以將第二級毒品甲基
    安非他命放在玻璃球內，點火燃燒底部吸食產生氣體之方式
    ，施用甲基安非他命一次，前揭施用過海洛因之注射針筒、
    施用過甲基安非他命之玻璃球，均已丟棄而滅失。證據部分
    則補充：被告於本院審理時之自白。
二、查，被告有前揭所載施用毒品行為經觀察勒戒、強制戒治執
    行完畢，又於前揭強制戒治執行完畢後之5年內，再因犯施
    用毒品行為經追訴，並判處罪刑確定等情，有臺灣高等法院
    被告前案紀錄表及出入監簡列表附卷可稽。按毒品危害防制
    條例第20條、第23條等規定觀之，就施用毒品者，祇於「初
    犯」及「五年後再犯」二種情形，有其追訴條件之限制，即
    須於初犯經觀察、勒戒或強制戒治釋放後，五年內均無施用
    毒品之行為，始能認其前所實施之觀察、勒戒或強制戒治已
    足遮斷毒癮，而得於五年後再犯時，再予適用初犯之規定，
    重行觀察、勒戒等程序。倘五年內已經再犯，被依法追訴處
    罰，縱其第三次（或第三次以上）施用毒品之時間在初犯釋
    放五年以後，即與「五年後再犯」之情形有別，且因已於「
    五年內再犯」，顯見其再犯率甚高，原實施觀察、勒戒或強
    制戒治，已無法收其實效，而無五年戒斷期之存在，自無再
    經觀察、勒戒及強制戒治之必要，應得逕行追訴處罰（最高
    法院95年度第7次刑事庭會議紀錄、95年度臺上字第1071號
    判決意旨參照）。本件被告於前揭強制戒治執行完畢釋放後
    ，5年內又再犯施用毒品案件，且經法院判處罪刑確定，已
    如前述，是縱令本件施用行為在前揭強制戒治完畢5年後，
    揆諸前開說明，仍應逕行追訴處罰。
三、按海洛因、甲基安非他命分別為毒品危害防制條例第2條第2
    項第1款、第2款明定之第一級毒品及第二級毒品。是核被告
    上開所為，係犯毒品危害防制條例第10條第1項之施用第一
    級毒品罪、同條第2項之施用第二級罪。被告持有第一、二
    級毒品海洛因及甲基安非他命後，進而施用，其持有之低度
    行為應被其施用之高度行為所吸收，均不另論罪。被告就所
    犯上開二罪間，其犯意各別、罪名有異，應予分論併罰。本
    件被告雖已不復記憶詳細之施用時間，然查，海洛因經注射
    入人體後，約百分之八十於二十四小時內自尿中排出，一般
    而言，尿液中能否驗出嗎啡陽性反應與其投與量、投與途徑
    、採尿時間、個人體質及檢驗方法之靈敏度有關，外國曾有
    文獻報導注射六毫克之海洛因之鹽酸鹽，其代謝物嗎啡的平
    均可檢出時限約為二十六小時（最低檢出量為三百ｎｇ／ｍ
    ｌ），此經行政院衛生署藥物食品檢驗局以81年9月8日、同
    年2月8日藥檢壹字第8114885號函示明確。又安非他命經
    施用進入人體後，經人體代謝作用，約百分之七十於二十四
    小時內自尿中排出，約百分之九十於九十六小時內自尿中排
    出，最長可能不會超過4日，有行政院衛生署管制藥品管理
    局92年6月27日管檢字第0920004781號函可按。是自可推知
    被告應有於上開時間為警採尿前回溯26小時、96小時期間內
    某一時刻，分別有施用海洛因、甲基安非他命各一次之行為
    。另人體施用甲基安非他命後，其主要代謝物中，未改變型
    態之甲基安非他命占施用劑量達百分之43，安非他命則約為
    百分之5；人體若係施用安非他命後，主要代謝物中則有未
    改變型態之安非他命，但無甲基安非他命，此經法務部調查
    局以93年5月4日調科壹字第09362413980號函釋明在案，足
    見人體若施用安非他命，其尿液代謝物不可能出現甲基安非
    他命，惟人體若施用甲基安非他命，其尿液代謝物除主要有
    甲基安非他命外，亦可能有少量之安非他命。是就本件被告
    為警查獲時採集尿液送驗結果，除呈現甲基安非他命之陽性
    反應外，尚有安非他命，依上開函示，被告自不可能係施用
    安非他命，而應係施用甲基安非他命，公訴意旨認被告係施
    用安非他命，容有誤解；均附此敘明。爰審酌被告曾因施用
    毒品犯行執行觀察、勒戒及強制戒治程序，在該程序執行完
    畢後5年內，又再犯施用毒品罪，並經法院判處罪刑，仍不
    知警惕，復再施用本件毒品，顯無改過之意，惟念其施用毒
    品乃戕害自己身心健康，尚未危及他人，犯後於本院審理期
    日已坦承全部犯行之態度等一切情狀，分別量處如主文所示
    之刑。又本件被告犯罪行為之時間，係在中華民國96年4月
    24日以前，合於中華民國96年罪犯減刑條例第2條第1項第3
    款之減刑條件，應減其宣告刑二分之一如主文所示，並依法
    定其應執行之刑，以示懲儆。
四、被告雖於本院審理時陳稱：伊有施用海洛因毒品之習慣，伊
    在另案亦因施用海洛因被查獲，希望另案能與本件併予審理
    云云。惟按刑法第56條連續犯之規定，於94年2月2日經修正
    公布刪除，自95年7月1日起施行，而連續犯在本質上原屬數
    罪，於連續犯之規定廢除後，對於先前實務上以連續犯予以
    處理之案件，應視具體個案，除對於合乎接續犯或包括的一
    罪之情形，認其構成單一之犯罪外，應認係數罪併罰（最高
    法院95年度臺上字第4112號判決參照）。而關於上開判決所
    提及之「包括一罪」，雖未曾明文於刑法條文上出現，然依
    我國實務判決近年來均認為其範圍應係涵蓋「接續犯」及「
    集合犯」二概念。而所謂接續犯者，係指該項犯罪，係由行
    為人以單一行為接續進行，縱令在犯罪完畢以前，其各個舉
    動已與該罪之構成要件相符，但在行為人主觀上，各個舉動
    不過為其犯罪行為之一部分，且該數舉動於同時同地或密切
    接近之時地實施，侵害同一之法益，各行為之獨立性極為薄
    弱，依一般社會健全觀念，在時間差距上，難以強行分開，
    在刑法評價上，以視為數個舉動之接續施行，合為包括之一
    行為予以評價，較為合理，始論為包括一罪之接續犯（最高
    法院86年臺上字第3295號判例、95年度臺上字第1331號、
    95年度臺上字第3190號判決參照），另就集合犯之觀念而言
    ，若該犯罪行為態樣，本質上原具有反覆、延續實行之特徵
    ，立法時既予特別歸類，定為犯罪構成要件之行為要素，則
    行為人基於該罪之犯意，在密切接近之一定時間及空間內複
    次實行之該特定構成要件行為，倘依社會通念，於客觀上認
    為符合一個反覆、延續性之行為觀念者，於刑法評價上，即
    應僅成立一罪，例如經營、從事業務、收集、販賣、製造、
    散布等具有職業性、營業性或收集性等具有重複特質之犯罪
    ，均屬包括一罪之集合犯概念（最高法院95年度臺上字第
    4536號、95年度臺上字第4686號、95年度臺上字第5315號判
    決參照）。查本案被告另於95年10月19日夜間10時許、95年
    11月29日、95年12月25日，分別有施用海洛因之行為，有各
    該案之起訴書及判決書在卷可按，前揭各該次施用毒品之犯
    罪時間，與本件間隔均有數日以上，並非於同時同地或密切
    接近之時、地所實施，而係分別實施之行為，且各次施用行
    為均具有個別獨立性，依一般社會健全觀念，在時間差距上
    ，已可分開而論，是在刑法評價上，不應視為數個舉動之接
    續施行，合為包括之一行為予以評價，自非屬接續犯。另被
    告所違反之毒品危害防制條例第10條施用毒品罪，其構成要
    件性質上並不必然具有反覆、延續實行之特徵，而行為人施
    用毒品之行為型態，並不如經營特定業務般，必須於在密切
    接近之一定時間及空間內複次從事該特定構成要件行為，是
    尚難認為係屬集合犯，而論以包括一罪。再縱或施用毒品之
    行為或有所謂成癮性、慣常性之形成，而有將之歸類為習慣
    犯或常習犯者，然是否一再施用毒品應與該施用者自我行為
    控制能力之強弱有關，並非施用毒品之人之施用毒品行為當
    然具有成癮性、慣常性之性質，卷內亦無心理、精神等醫學
    專責機關或醫師、專家鑑定被告是否有施用毒品成癮，而具
    有犯罪依賴性之特別證據，自難僅因被告自承施用毒品成癮
    ，即認定被告屬病態之習慣犯，而將其所有施用毒品行為均
    論以包括一罪之關係。是被告縱於另案有施用毒品之行為，
    亦與本件無接續犯或集合犯之包括一罪關係，本院均無從併
    予審酌，附此敘明。
五、據上論斷，應依刑事訴訟法第273條之1第1項、第299條第1
    項前段、第310條之2、第454條，毒品危害防制條例第10條
    第1項、第2項，刑法第11條、第51條第5款，中華民國九十
    六年罪犯減刑條例第2條第1項第3款、第7條，判決如主文。
六、如不服本件判決，得自收受送達之日起10日內，向本院提起
    上訴。
本件經檢察官黃于真到庭執行職務。
中　　華　　民　　國　　96　　年　　7 　　月　　24　　日
　　　　　　　　　刑事第七庭    法　官　許泰誠
以上正本證明與原本無異。
如不服本判決，應於判決送達後10日內，向本院提出上訴狀。
　　　　　　　　　　　　　　　　書記官　劉麗英
中　　華　　民　　國　　96　　年　　7 　　月　　24　　日
附錄本案論罪科刑法條全文
毒品危害防制條例第10條
施用第一級毒品者，處 6 月以上 5 年以下有期徒刑。
施用第二級毒品者，處 3 年以下有期徒刑。
